臺灣雲林地方法院交通事件裁定　　　　　　　　　　　九十三年度交聲字第八五號
　　原處分機關　交通部公路總局嘉義區監理所雲林監理站
　　異　議　人　甲○○
右列受處分人因違反道路交通管理處罰條例案件，對於交通部公路總局嘉義區監理所
雲林監理站民國九十三年三月十一日所為處分（雲監五字第裁七二－Ｉ000000
00號裁決書），聲明異議，本院裁定如左：
    主    文
異議駁回。
    理    由
一、本件異議意旨略以：異議人甲○○於民國九十二年十二月二日晚上十時五十五分
    許，駕駛車號四九七七－ＧＭ號自小貨車，從彰化往雲林方向行駛，行經埤頭鄉
    ○○路○段，當時該路口之號誌為一個綠燈，所以他才左轉，竟為警舉發「不依
    標誌標線號誌指示」，惟異議人並無上開違規行為，為此對交通部公路總局嘉義
    區監理所雲林監理站之處分聲明異議。
二、按汽車駕駛人轉彎時，不依標誌、標線、號誌指示者，處二百元以上六百元以下
    罰鍰；汽車駕駛人有第四十八條情形者，除依原條款處罰鍰外，並予記違規點數
    一點，道路交通管理處罰條例第四十八第一項第二款、第六十三條第一項第一款
    ，分別定有明文。
三、經查：
  (一)異議人甲○○坦承於九十二年十二月二日晚上十時五十五分許，駕駛車號四九七
    七－ＧＭ自用一般小貨車，從彰化往雲林方向行駛，行經埤頭鄉○○路○段為警
    舉發之事實，核與證人李國平、曾明郎證述相符，並有舉發違反道路交通管理事
    件通知單在卷可參。是異議人於前揭時間、地點駕駛車號四九七七－ＧＭ自小貨
    車為警舉發之事實，應可認定。
  (二)關於異議人辯稱是綠燈左轉，舉發當時該路口的紅綠燈只有四顆燈並非五顆燈，
    且無左轉專用道乙節，本院判斷如下：
    1.證人李國平證稱：當日他們在彰水路與東環路口執行取締彰水路未依左轉專用
      燈號轉彎之違規車輛，當時他們站在東環路上，看到異議人的車輛左轉過來，
      就將車輛攔停下來，並請異議人出示駕照、行照。該路口紅綠燈有五顆燈號，
      分別是直行燈、右轉燈、左轉燈（上開三種燈號均是顯示箭頭綠燈）、黃燈及
      紅燈，並無單純一顆綠燈。系爭路口從東環路開通後，就有左轉專用車道，而
      東環路開通已經一、二年了（見本院卷第二五頁、第二七頁反面）。
    2.證人曾明郎證稱：當日他們在彰水路與東環路口執行交通違規取締勤務，彰水
      路口的紅綠燈有五顆燈號，四種變化，分別是：(1)直行、右轉箭頭綠燈，(2)直
      行、左轉、右轉箭頭綠燈，(3)黃燈，(4)紅燈。異議人當時是在直行、右轉箭頭
      時左轉，他們才舉發異議人有「不依標誌標線號誌指示」之違規行為（見本院
      卷第二六頁至第二七頁）。
    3.系爭台十九線彰水路與東環路口號誌於九十年十一月二十五日完成南下設置五
      顆號誌燈箱並同時運作之事實，有交通部公路總局第二區養護工程處彰化工務
      段九十三年六月三日二工彰字第０九三０００四一一五號函在卷可參（見本院
      卷第三四頁），並有照片三張附卷可證（見本院卷第三一頁至第三二頁）。
    4.異議人先辯稱舉發當時系爭路口的燈號是顯示一顆綠燈，經本院詢問證人明確
      證述系爭路口的燈號變化情形後，異議人改稱舉發當時該路口應該是一個直行
      箭頭，不是單純一顆綠燈（見本院卷第二七頁反面）。由異議人自始至終均未
      辯稱當時燈號有顯示左轉燈號之情況研判，佐以證人李國平、曾明郎前開證述
      內容，當時並未顯示左轉燈號，應可認定。又依證人李國平、曾明郎之證述可
      知當時燈號顯示應為直行、右轉箭頭綠燈，且燈號中並無單純一個直行箭頭綠
      燈，亦經證人曾明郎證述明確，復有照片三張在卷可參，是異議人辯稱當時燈
      號顯示「一顆綠燈」或「一個直行箭頭綠燈」，顯與事實不符，不足採信。是
      舉發當時燈號既顯示直行、右轉箭頭，自不得左轉，應無號誌指示不清之虞。
      再者，系爭路口的號誌燈是五顆燈之事實，除經證人李國平、曾明郎證述綦詳
      外，並有交通部公路總局第二區養護工程處彰化工務段九十三年六月三日二工
      彰字第０九三０００四一一五號函可證，是被告辯稱當時系爭路口是四顆號誌
      燈，亦不足採信。至於該路口在舉發當時有左轉專用車道乙節，亦經證人李國
      平證述明確，故異議人此部分辯解，尚難憑採。是異議人「不依標誌標線號誌
      指示」之違規行為，應可認定。
    5.再者，衡諸承辦員警掣單舉發違反道路交通管理處罰條例所列之違規事實，本
      質上為行政處分，係公務員基於職務上權力，依法就特定之具體事件所為具有
      公法上效果之單方行政行為，基於公務員為公法上行為具有公信力之原則，該
      行政處分當可被推定為真正，其據以依法處分之事實認定亦為真正無誤。從而
      ，異議人既未就承辦員警之舉發有誤提出相關確切事證以供調查，本院亦查無
      任何證據足資證明承辦員警有捏造事實違法取締情事，則承辦員警本其維護交
      通秩序、行車安全職責所為之舉發，自應受到合法、正確之推定。
  (三)綜上，原處分機關援引道路交通管理處罰條例第四十八條第一項第二款規定，裁
    處異議人罰鍰新臺幣六百元，並依同條例第六十三條第一項第一款規定，記違規
    點數一點，於法並無不合，本件異議為無理由，應予駁回。
四、論上論斷，應依道路交通管理處罰條例第八十七條第二項、道路交通案件處理辦
    法第十九條，裁定如主文。
中      華      民      國      九十三    年      六    月    三十      日
                                        臺灣雲林地方法院交通法庭
                                            法  官  許  佩  如
右正本證明與原本無異。
如不服本裁定，應於裁定送達後五日內向本院提出抗告狀。
                                            書記官  張  菀   純
中      華      民      國      九十三    年      六    月    三十      日
